【裁判字號】    98,交聲,3169
【裁判日期】    980930
【裁判案由】    交管條例聲異
【裁判全文】
臺灣板橋地方法院交通事件裁定        98年度交聲字第3169號
異  議  人
即受處分人  甲○
上列異議人即受處分人因違反道路交通管理處罰條例案件，對於
臺北市交通事件裁決所於民國九十八年八月十九日所為北市裁罰
字第裁二二─ＺＩＱ○一四○四一號裁決，聲明異議，本院裁定
如下：
    主  文
原處分撤銷。
甲○不罰。
    理  由
一、按違反本條例之行為，自行為成立之日起；行為有連續或繼
    續之狀態者，自行為終了之日起，逾三個月不得舉發，道路
    交通管理處罰條例第九十條前段定有明文。次按交通違規事
    件之舉發，分為當場舉發與逕行舉發，逕行舉發者，應按已
    查明之資料填註車牌號碼、車輛種類、車主姓名及地址，並
    於通知單上方空白處加註逕行舉發之文字後，由舉發機關送
    達被通知人，此為違反道路交通管理事件統一裁罰基準及處
    理細則第十一條第一項第四款所明訂。上開規範目的即為諭
    令行政機關有義務儘早行使國家對人民交通違規事件之裁罰
    權，避免長期處於不確定之狀態，並避免將來發生爭議時因
    時間過久而使當事人均記憶糢糊，舉證困難。又同條例第九
    十二條第三項規定授權訂定之違反道路交通管理事件統一裁
    罰基準及處理細則第五條明定：「處理違反道路交通管理事
    件，有關文書送達之程序，依行政程序法之規定」。依行政
    程序法第一百十條第一項規定：「書面之行政處分自送達相
    對人及已知之利害關係人起；書面以外之行政處分自以其他
    適當方法通知或使其知悉時起，依送達、通知或使知悉之內
    容對其發生效力」，是交通違規行為之舉發之性質，不論屬
    公法上有相對人之書面意思通知或行政處分，自應將書面（
    舉發通知單）送達於受通知人，或使其達於可得瞭解舉發通
    知單之內容之狀態，始完成舉發程序而發生效力，臺灣高等
    法院九十八年度交抗字第一二一二、一○二九號、九十七年
    度交抗字第二五六三、二一八四號、九十六年度交抗字第十
    九號、九十五年度交抗字第六九○、六八一、六七○、六六
    七、六一七、五二九、二二八、一三六號裁定均同此見解，
    足供參照。
二、本件受處分人即異議人甲○所有之車牌號碼二T-二九九九號
    自用一般小客車，於民國九十八年一月十五日下午五時二十
    二分許，行經高速公路頭城收費站往北，因行駛ETC 車道未
    能當場扣款成功，經營運單位依交通部臺灣區○道○○○路
    電子收費申裝及欠費追繳作業注意事項規定，寄發補繳通行
    費之通知書通知異議人應於九十八年二月二十五日前補繳，
    但異議人仍未依期限補繳，而有「汽車行駛於應繳費之公路
    不依規定繳費」之違規行為（以補繳截止日之翌日即九十八
    年二月二十六日為違規時間，臺灣高等法院九十八年度交抗
    字第九九五號裁定意旨參照），經原舉發機關臺灣區○道○
    ○○路局國道公路警察局第九警察隊頭城分隊逕依採證照片
    於九十八年五月二十日製單舉發，受處分人於九十八年六月
    十九日應到案日期後之同年七月三十日提出申訴，經原處分
    機關函請原舉發機關調查結果，仍認受處分人有前述違規行
    為，乃於九十八年八月十九日依道路交通管理處罰條例第二
    十七條第一項及違反道路交通管理事件統一裁罰基準表之規
    定，裁處受處分人罰鍰三千元。
三、經查：(一)本件高速公路通行費催繳通知單投遞地址為「臺北
    市○○區○○街三十四巷十九號二樓」，因未獲會晤本人亦
    無受領文書之同居人、受雇人或應送達處所之接受郵件人員
    ，遂於九十八年二月十二日寄存送達於台北六支－螢橋郵局
    ，此有高速公路局委託遠通電收公司辦理電子收費業務送達
    證書一份附卷可稽，然異議人實際之戶籍地址為「臺北市○
    ○區○○路一段二六一號六樓」，並於九十八年二月二十七
    日變更戶籍地址為「臺北縣永和市○○路一三四號五樓之二
    」，此有本院依職權查得之個人基本資料查詢結果、異議人
    所提出之戶籍謄本在卷可稽，足見於九十八年二月二十六日
    前，異議人之戶籍即非「臺北市○○區○○街三十四巷十九
    號二樓」，雖本件監理機關汽車車籍資料之車主地址仍登記
    為「臺北市○○區○○街三十四巷十九號二樓」並未隨之變
    更，惟觀諸道路交通安全規則第二十三條第一項之規定，車
    籍地址登記之目的僅係在確保公路監理機關對於車輛動態之
    掌握，以保障汽車所有人之權益，屬公路監理機關對於車輛
    動態掌握之行政管理措施，行政機關尚不得完全以車籍地址
    為準，而逕以之作為向受處分人寄發各項文書或處分之送達
    處所即得認為合法，仍須視該車籍地址是否符合行政程序法
    所定受送達人之住居所等要件而定，且此亦為各行政機關可
    依職權自行查明之事項，就此經遍查全卷，皆未見交通部臺
    灣區○道○○○路局、遠通電收公司或原處分機關提出足以
    證明臺北市○○區○○街路址於九十八年二月間仍屬異議人
    住居所之相關資料可憑。從而，遠通電收公司僅以車籍地址
    充作高速公路通行費催繳通知單之投遞地址，而未向異議人
    實際之住居所即戶籍地址為送達，自無法使異議人得以知悉
    該催繳通知內容，而難以期待其於補繳期限前自動依通知補
    繳通行費及作業處理費，顯有未當，而郵遞機關以在臺北市
    中正區○○街路址未獲會晤本人或其他接受郵件人員，即為
    寄存送達，同難認已生合法送達本件催繳通知書之效力（臺
    灣高等法院九十六年度交抗字第八四八號裁定意旨參照），
    故遠通電收公司就催繳通知單之送達程序既存有前揭重大瑕
    疵，致使異議人喪失於補繳期限內自動繳納相關欠費而得免
    遭舉發處罰之利益，對其程序保障自有未週，則原處分機關
    嗣據以之裁決處分，即亦均難認為合法妥適。(二)又本件舉發
    通知單係於九十八年五月二十日填單，並以大宗掛號郵件郵
    寄至異議人於九十八年二月二十七日遷入之戶籍址「臺北縣
    永和市○○路一三四號五樓之二」，由其居住處所之大廈管
    理委員會管理員即其受僱人賀永成於九十八年八月四日受領
    該文書等情，有送達證書影本一紙在卷可稽，原舉發機關之
    舉發程序顯逾違規行為成立日即九十八年二月十六日之三個
    月後始完成，自不生合法舉發之效力。依上揭規定及說明，
    舉發單位之舉發即未合法完成，裁決機關要無得再據此一舉
    發加以裁罰之餘地。原處分機關未予詳查，對於未經合法舉
    發之違規行為裁罰，顯有未洽，自應由本院將原處分撤銷，
    且異議人行為後迄今顯已逾三月之舉發期限，並諭知異議人
    不罰。
據上論斷，應依道路交通案件處理辦法第二十條，裁定如主文。
中    華    民    國    98    年    9     月    30    日
                    臺灣板橋地方法院交通法庭
                              法  官  王綽光
上列正本證明與原本無異。
如不服本裁定，應於裁定送達後五日內向本院提出抗告狀。
                              書記官  許清秋
中    華    民    國    98    年    10    月    2     日


司法院資訊處製作；財團法人民間司法改革基金會備份。
